【裁判字號】    97,上訴,3041
【裁判日期】    970819
【裁判案由】    違反槍砲彈藥刀械管制條例
【裁判全文】
臺灣高等法院刑事判決                97年度上訴字第3041號
上  訴  人
即  被  告  丙○○
選任辯護人  葉滄燁律師
上列上訴人因違反槍砲彈藥刀械管制條例案件，不服臺灣士林地
方法院97年度訴字第336號，中華民國97年5月16日第一審判決（
起訴案號：臺灣士林地方法院檢察署97年度偵字第2120號），提
起上訴，本院判決如下：
    主  文
上訴駁回。
    事  實
一、丙○○前因違反麻醉藥品管理條例等案件，經臺灣臺北地方
    法院判處應執行有期徒刑6 年4 月，於民國83年2 月25日入
    監執行，於84年6 月17日假釋出監付保護管束，復於假釋期
    間，違反麻醉藥品管理條例案件，經臺灣板橋地院判處有期
    徒刑7 月，及臺灣高等法院以85年度上更一字第629 號判決
    判處有期徒刑6 年8 月，嗣定應執行有期徒刑7 年確定，上
    開假釋亦經撤銷，並應執行殘刑3 年9 月14日，前述各罪接
    續執行於95年3 月13日縮刑期滿視為執行完畢。於95年7 月
    間，因綽號「珈納慶」之楊慶順委託其代為保管黑色皮包1
    個，即告知楊慶順自行置放在其臺北市北投區○○○路○段
    468號住處後方非其所有之廁所內，嗣丙○○於95年10月間
    聽聞楊慶順身亡之消息，便取出上開皮包查看，發見皮包內
    裝有仿BERETA廠92FS型半自動手槍製造之具殺傷力之改造手
    槍及仿德林吉雙管手槍製造之具殺傷力改造手槍各1支（槍
    枝管制編號分別為0000000000、00000000000）、具殺傷力
    之口徑9MM制式子彈27顆、具殺傷力之非制式子彈2顆（分別
    由金屬彈殼組合直徑9.0MM金屬彈頭及直徑9.1MM金屬彈頭而
    成）等物，其明知可發射子彈具有殺傷力之改造手槍及具殺
    傷力之子彈為槍砲彈藥刀械管制條例所管制之物品，未經許
    可，不得無故持有，竟基於非法持有具有殺傷力改造手槍及
    子彈之犯意，自該時起，持有上開手槍及子彈，並仍置其上
    址屋後廁所內，迄至97年1月26日8時許，為警持原審核發之
    搜索票前往上址執行搜索，扣得上開具殺傷力之槍彈，及不
    具殺傷力之非制式子彈4顆，而查獲上情。
二、案經臺北市政府警察局北投分局報告臺灣士林地方法院檢察
    署檢察官偵查起訴。
    理  由
壹、程序方面：
    按被告以外之人於審判外之言詞或書面陳述，除法律有規定
    者外，不得作為證據；又被告以外之人於審判外之陳述，雖
    不符合同法第159 條之1 至第159 條之4 之規定，但經當事
    人於審判程序同意作為證據，法院審酌該言詞陳述或書面陳
    述作成時之情況，認為適當者，亦得為證據。當事人、代理
    人或辯護人於法院調查證據時，知有第159 條第1 項不得為
    證據之情形，而未於言詞辯論終結前聲明異議者，視為有前
    項之同意，刑事訴訟法第159 條第1 項及第159 條之5 分別
    定有明文。查本判決下列被告以外之人於審判外之陳述（包
    括槍彈鑑定書及證人徐真國、閻學禮、戊○○及甲○○於偵
    查中之結證），雖屬傳聞證據，惟均經當事人於原審及本院
    準備程序及審判期日中表示無意見而不予爭執，且迄至言詞
    辯論終結前亦未再聲明異議，本院審酌此等證據資料製作時
    之情況，尚無違法不當及證明力明顯過低之瑕疵，亦認為以
    之作為證據應屬適當，故揆諸前開規定，爰逕依刑事訴訟法
    第159條之5規定，認前揭證據資料均例外有證據能力，合先
    陳明。
貳、實體方面：
一、訊據上訴人即被告丙○○，就前開案外人存放之事實坦承不
    諱，惟辯稱：伊於95年10月間發現楊慶順委託伊保管之皮包
    藏有前揭具殺傷力之槍彈時，即欲報繳，然因工作繁忙、不
    懂程序且害怕進出警察機關，遂未報繳，另警察到伊住處搜
    索時，伊即主動交出上開槍彈，伊並無持有上開具殺傷力槍
    彈之主觀犯意云云。經查：
  (一)警於前揭時、地，扣得如事實欄所載具殺傷力之手槍及子彈
    ，經送內政部警政署刑事警察局鑑定，結果認送鑑槍枝管制
    編號0000000000手槍，係改造手槍，由仿BERETTA 廠92 FS
    型半自動手槍製造之槍枝，換裝土造金屬槍管而成，擊發功
    能正常，可供擊發適用子彈使用，認具殺傷力；槍枝管制編
    號0000000000送鑑手槍，係改造手槍，由仿德林吉雙管手槍
    製造之槍枝，槍管暢通，擊發功能正常，可供擊發適用子彈
    ，認具殺傷力等情；送鑑27顆口徑9MM 制式子彈，採樣9顆
    試射，均可擊發，認均具殺傷力，1 顆由金屬彈殼組合直徑
    9.1MM 金屬彈頭而成之非制式子彈，經試射，可擊發，認具
    殺傷力；1 顆由金屬彈殼組合直徑9.0MM 金屬彈頭而成之非
    制式子彈經試射，可擊發，認具殺傷力等情，有扣案之前述
    槍彈，及原審97年度聲搜字第176 號搜索票、搜索扣押筆錄
    、搜索扣押目錄表、內政部警政署刑事警察局97年2 月20日
    刑鑑字第0970018256號槍彈鑑定書1 份在卷可參（見偵卷第
    11 頁 至第15頁、第53頁至第58頁），堪可認定。
  (二)次查，被告於本院審理中供稱，楊慶順拿黑色皮包過來時，
    伊並無讓楊慶順寄放之意思，伊請楊慶順自行將黑色皮包放
    置於屋後公共廁所內，以便自行取回等語，核與證人乙○○
    於本院審理中所證，95年7月當日曾目睹楊慶順持黑色皮包
    欲寄放被告之處，被告說等一下要送東西，請楊慶順自行放
    到後面，楊慶順遂將皮包拿到後面去，被告並無說欲替楊慶
    順保管（見本院卷審判程序筆錄第5頁、第6頁）等語相符，
    應可認於楊慶順持黑色皮包欲放置被告之處當初，被告並無
    為楊慶順保管皮包之意。又楊慶順於95年7月間將黑色皮包
    放置於被告處所後方廁所，直至95年10月間，被告因聽聞楊
    慶順死亡之消息，遂取出上開皮包查看始發見皮包內藏有前
    述具殺傷力之手槍、子彈等情，業經被告於偵訊、原審庭訊
    時自承不諱（見偵2120卷第37頁，原審卷第23頁、第38頁）
    ，堪認於楊慶順放置黑色皮包之初，被告尚不知內置有具殺
    傷力之槍彈，惟被告於95年10月間查看該皮包內所置之物時
    ，即已知情。是以，於楊慶順放置黑色皮包之初，被告雖不
    知皮包內置有槍彈，且無意為楊慶順保管皮包，惟被告於95
    年10月間知悉皮包內所置之物為槍彈後，迄至97年1月26 日
    8時為警查獲時止，仍持有該具殺傷力之槍彈，其主觀上具
    持有之犯意甚為明確。
  (三)被告於本院審理時辯稱，楊慶順攜來之黑色皮包，係放置於
    被告處所屋後，由房東所建而為房東所有之公共廁所內木架
    上，該廁所非被告所承租，非被告實力所得支配，被告無持
    有皮包內槍彈行為云云。經查，證人即房東丁○○於本院審
    理中證稱，屋後廁所為伊所建造，被告承租範圍僅為房子本
    身，不包括屋後廁所，當初蓋廁所是為了給鄰居、工人、家
    族使用，被告也有使用權，被告所經營小吃店之客人也使用
    該廁所，廁所內只有一個木架，平常無上鎖（見本院卷審判
    程序筆錄第3頁、第4頁）等語，堪認被告確無承租上開廁所
    。按所謂「未經許可，持有槍、彈」係指對槍、彈有實力支
    配而言，亦即對該槍、彈於事實上有支配力者而言（最高法
    院26年渝上字第36 9號判例參照），故須行為人實際上已將
    之移入於自己事實上得為支配之狀態，始足當之。查被告所
    承租之範圍，雖僅為房屋本身，而不包括屋後公共廁所，惟
    該廁所與被告承租房屋前後緊鄰，房屋本身並無廁所，被告
    對該廁所有使用權，且被告將扣案槍彈置於廁所天花板隔層
    之木架，該木架一般人站著無法看到，需身高較高之人墊腳
    方能看到等情，亦為被告於原審審理時自承在卷（見原審卷
    第39頁），則被告將槍彈放置於不易遭人發現之固定隱蔽處
    所，長達一年多，足見扣案槍彈始終在被告實力控制之下，
    被告對扣案槍彈事實上得為支配並有持有之意甚明。
  (四)再查被告係將扣案槍彈置於其住處廁所天花板隔層之木架上
    等情，業據證人即執行搜索之警員甲○○、徐真國證述在卷
    ，而被告放置槍枝之木架，一般人站著無法看到，需身高較
    高之人墊腳方能看到等情，亦為被告於原審審理時自承在卷
    ，且證人即房東丁○○於本院審理中亦證稱，該木架約180
    公分至190公分高（見本院卷審判程序筆錄第4頁），查被告
    倘無持有前述具殺傷力槍彈之犯意，其何需將槍彈藏匿在一
    般人站立無法發現之廁所天花板隔層木架上？又被告辯稱：
    其原欲報繳該槍彈，因不懂程序、工作忙，又怕警察才未為
    之云云，查縱被告不知報繳之程序，僅需致電至警局詢問即
    可，且查被告於95年10月間即知楊慶順交付之皮包內放置槍
    彈，迄至97年1月26日為警方查獲時止已逾1年，縱被告工作
    繁忙，惟此長達年餘之期間，被告豈會無法撥冗處理？其上
    開所辯顯均為卸責之詞，無足採信。
  (五)綜上所述，被告所辯無非卸責之詞，不足採信。本件事證明
    確，被告犯行洵堪認定，應依法論科。
二、核被告持有前述槍枝、子彈之行為，係違反槍砲彈藥刀械管
    制條例第8 條第4 項之未經許可持有可發射子彈具有殺傷力
    之改造手槍罪、同條例第12條第4 項之未經許可持有具有殺
    傷力之子彈罪。被告一持有行為，同時持有槍枝、子彈，為
    一行為觸犯前述槍砲彈藥刀械管制條例第8 條第4 項、第12
    條第4 項之罪，為想像競合犯，應依刑法第55條之規定，從
    一重之槍砲彈藥刀械管制條例第8 條第4 項之未經許可持有
    可發射子彈具有殺傷力改造手槍罪處斷。被告前有如事實欄
    所示之犯罪科刑及執行情形，有臺灣高等法院被告前案紀錄
    表在卷可按，其係於受有期徒刑之執行完畢後，5 年內故意
    再犯本件有期徒刑以上之罪，為累犯，應依刑法第47條第1
    項之規定，加重其刑。另被告雖一再陳稱：伊一見警察即帶
    警察至槍彈藏放處取出槍彈云云，縱然屬實，然按刑法第62
    條自首之規定，以對未發覺之罪投案而受裁判為要件，如案
    件已發覺，則被告縱有投案陳述自己犯罪之事實，亦祗可謂
    為自白，不能認自首。又所謂發覺，固非以有偵查犯罪權之
    機關或人員確知其人犯罪無誤為必要，而於對其發生嫌疑時
    ，即得謂為已發覺（最高法院26年上字第484 號、72年度臺
    上字第641 號判例參照）。查警員為本件搜索，係因有人檢
    舉被告持有槍彈，故向法院聲請搜索票，於搜索時有告知被
    告所涉為槍械案件，並出示搜索票及證件予被告，及請被告
    主動交付，被告即帶警員至廁所取槍等情，業據本件執行搜
    索之警員甲○○、徐真國、戊○○於偵查中證述綦詳（參偵
    卷第43至48頁），並有原審核發之前揭搜索票附卷可憑，堪
    認員警至被告住處搜索前即已因檢舉人之檢舉，而對其持有
    槍彈發生嫌疑，是被告縱一見警員即帶警員取槍，仍與自首
    之要件不符，無從依自首減刑，附此敘明。
三、原審適用槍砲彈藥刀械管制條例第8條第4項、第12條第4項
    ，刑法第11條前段、第55條、第47條第1項、第42條第3項前
    段、第38條第1項第1款等規定，並審酌槍枝、子彈極易對他
    人生命、身體造成傷害，嚴重危害社會治安，被告明知持有
    槍枝、子彈為法所嚴禁之行為，仍予持有，所為非是，暨其
    所持有之槍枝、子彈數量，持有之期間，惟尚未以之犯罪，
    未造成實際危害，及其素行、智識程度等一切情狀，量處有
    期徒刑3年8月，併科罰金新臺幣10萬元，併科罰金部分並諭
    知易服勞役之折算標準；暨以扣案如事實欄所載具殺傷力之
    改造手槍、子彈、非制式子彈，均為違禁物，除因射試已擊
    發之子彈9顆、非制式子彈2 顆因擊發已無殺傷力，非違禁
    物，無從沒收外，餘如附表所示之槍彈，均應依刑法第38條
    第1項第1款之規定宣告沒收，並敘明被告持有其餘未具殺傷
    力之子彈，並不構成犯罪，自無從諭知沒收。經核認事用法
    俱無不合，量刑亦屬妥適。被告上訴意旨辯稱未持有槍彈云
    云，難認有理由，應予以駁回。
四、公訴意旨另認：被告於95年7 月間收受楊慶順交付委託其保
    管之皮包時，即知內放置槍彈，而以寄藏之意收受，因認被
    告自95年7 月即犯寄藏槍彈罪嫌云云。按犯罪事實應依證據
    認定之，無證據不得認定其犯罪事實，刑事訴訟法第154 條
    定有明文。訊據被告堅稱：95年7 月間受楊慶順委託寄藏皮
    包時，並不知內有槍彈，迄至95年10月間，伊將之打開查看
    始知內置槍彈等語，查公訴人並未舉證證明被告於95年7 月
    間收受楊慶順委託保管之皮包時，即知內放置槍彈，依罪疑
    惟輕之法則，應認被告自95年10月間始知其內置有槍彈。另
    被告於95年10月間知楊慶順死亡後始知其交付之皮包內置有
    前述具殺傷力之槍彈，仍持有該槍彈，查斯時楊慶順已死亡
    ，被告持有該槍彈自無為楊慶順寄藏之意，是被告主觀上應
    僅係「持有」，而非「寄藏」，公訴人認被告成立寄藏槍彈
    罪嫌，尚有誤會。上述部分被告犯罪不能證明，原應為無罪
    之諭知，然因檢察官認此部分與已起訴且經本院論罪科刑部
    分，有實質上一罪關係，爰不另為無罪之諭知。
據上論斷，應依刑事訴訟法第368條，判決如主文。
本案經檢察官郭啟東到庭執行職務。
中    華    民    國    97    年    8     月    19    日
                  刑事第八庭審判長法  官  鄭文肅
                                  法  官  張明松
                                  法  官  蔡光治
以上正本證明與原本無異。
如不服本判決，應於收受送達後十日內向本院提出上訴書狀，其
未敘述上訴之理由者並得於提起上訴後十日內向本院補提理由書
（均須按他造當事人之人數附繕本）。
                                  書記官  陳韋杉
中    華    民    國    97    年    8     月    19    日
附錄：本案論罪科刑法條全文
槍砲彈藥刀械管制條例第8條
未經許可，製造、販賣或運輸鋼筆槍、瓦斯槍、麻醉槍、獵槍、
空氣槍或第4 條第1 項第1 款所定其他可發射金屬或子彈具有殺
傷力之各式槍砲者，處無期徒刑或5 年以上有期徒刑，併科新臺
幣1 千萬元以下罰金。
未經許可，轉讓、出租或出借前項所列槍枝者，處5 年以上有期
徒刑，併科新臺幣1 千萬元以下罰金。
意圖供自己或他人犯罪之用，而犯前二項之罪者，處無期徒刑或
7年以上有期徒刑，併科新臺幣 1 千萬元以下罰金。
未經許可，持有、寄藏或意圖販賣而陳列第1 項所列槍枝者，處
3年以上10 年以下有期徒刑，併科新臺幣 700 萬元以下罰金。
第 1 項至第 3 項之未遂犯罰之。
槍砲彈藥刀械管制條例第12條
未經許可，製造、販賣或運輸子彈者，處1 年以上7 年以下有期
徒刑，併科新台幣500 萬元以下罰金。
未經許可，轉讓、出租或出借子彈者，處6 月以上5 年以下有期
徒刑，併科新台幣300 萬元以下罰金。
意圖供自己或他人犯罪之用，而犯前二項之罪者，處3 年以上10
年以下有期徒刑，併科新台幣700 萬元以下罰金。
未經許可，持有、寄藏或意圖販賣而陳列子彈者，處5 年以下有
期徒刑，併科新台幣300 萬元以下罰金。
第 1 項至第 3 項之未遂犯罰之。
附表：
1.仿BERETA廠92FS型半自動手槍製造之具殺傷力之改造手槍（1
  支（槍枝管制編號：0000000000）
2.仿德林吉雙管手槍製造之具殺傷力改造手槍1 支（槍枝管制編
  號：00000000000）
3.具殺傷力之口徑9MM 制式子彈18顆


司法院資訊處製作；財團法人民間司法改革基金會備份。
